臺灣高等法院民事判決　　　　　　　　93年度上易字第1113號
上　訴　人　丁○○
訴訟代理人　周燦雄律師
被　上訴人　甲○○
訴訟代理人　顏朝彬律師
上列當事人間損害賠償等事件，上訴人對於中華民國93年10月25
日第一審判決提起上訴，並為訴之追加，本院於94年 4月12日言
詞辯論終結，判決如下：
    主  文
原判決除確定部分外廢棄。
被上訴人應給付上訴人新台幣參佰伍拾伍萬參仟玖佰柒拾捌元，
及其中新台幣玖拾柒萬零柒佰貳拾捌元自民國92年4月13日起，
其餘貳佰伍拾捌萬參仟貳佰伍拾元自民國94年3月3日起，均至清
償日止，按年息百分之五計算之利息。
第一（除確定部分外）、二審及追加之訴訴訟費用由被上訴人負
擔。
本判決所命給付，於上訴人供擔保新台幣壹佰壹拾玖萬元後得假
執行，但被上訴人如於假執行程序實施前，以新台幣參佰伍拾伍
萬參仟玖佰柒拾捌元為上訴人預供擔保，得免為假執行。
    事  實
甲、上訴人方面：
壹、聲明：
一、原判決關於被上訴人部分廢棄。
二、右廢棄部分，被上訴人應給付上訴人新台幣（下同）355萬
    3978元，及其中97萬0728元自起訴狀繕本送達翌日起，其餘
    258萬3250元自本準備書狀送達翌日起，均至清償日止，按
    年息百分之五計算之利息。
三、請准供擔保宣告假執行。
貳、陳述：除與原判決記載相同者外，補稱略以：
一、聲明撤回對於先位之訴部分之上訴，僅就備位之訴部分提起
    上訴，合先陳明。
二、上訴人於原審僅就當時已被執行之金額97萬728元求償，茲
    上訴人經行政救濟程序努力之結果，已遭台北高等行政法院
    駁回，上訴人已於93.12.21再繳納258萬3250元，爰依民事
    訴訟法第255條第1項第 3款規定，擴張應受判決事項之聲明
    。
三、原審所指「短期補習班設立及管理規則」第47條，雖有立案
    證書不得讓售之規定，但並非限制經營權之轉讓，故上訴人
    將「美堅補習班」之所有權及經營權讓與被上訴人，自無違
    反禁止規定之可言；況縱認有違反，亦僅能依管理規則第51
    條第 6款規定予以撤銷立案之取締處分而已，應不致使系爭
    之約定書歸於無效。
、證據：除援用原審提出者外，補提臺北高等行政法院90年度
    訴字第6387號判決影本一件、財政部台北市國稅局代收移送
    行政執行處滯納綜合所得稅稅款及財務罰鍰繳款書影本一件
    為證。
乙、被上訴人方面：
壹、聲明：
一、上訴駁回。
二、如受不利之判決，被上訴人願供擔保請准免宣告假執行。
貳、陳述：除與原判決記載相同者外，補稱略以：
一、兩造所簽訂之契約係違反禁止規定即當時有效施行之「短期
    補習班設立及管理規則」之第四十七條，是以該契約無效，
    從而上訴人請求被上訴人甲○○履行契約之約定，即無理由
    。
、證據：除援用原審提出者外，補提短期補習班設立及管理規
    則全部條文影本一件、報關行設置管理辦法全部條文影本一
    件、補習教育法影本一件、私立學校法影本一件為證。
    理  由
一、
１、上訴人於原審先位聲明原審共同被告乙○○、丙○○應連帶
    給付其新台幣（以下同）97萬0728元並加計遲延利息，備位
    聲明被上訴人應給付97萬0728元並加計遲延利息。原審為上
    訴人先位聲明、備位聲明均敗訴之判決。上訴人提起上訴，
    嗣就先位聲明撤回上訴，乙○○、丙○○於收受撤回狀亦無
    異議（參見本院卷第56- 58頁），是上訴人之先位聲明已敗
    訴確定，本件僅審理上訴人於原審之備位聲明。是本件應無
    被上訴人指上訴人於原審對其所提預備之訴不合法，應依民
    事訴訟法第249條第1項第6款規定裁定駁回之情。
２、上訴人於原審請求被上訴人給付97萬728元，於本院主張被
    上訴人應再另給付258萬3250元，核屬擴張應受判決事項之
    聲明，依民事訴訟法第446條第1項、第255條第1項第3款規
    定，應予准許。
二、上訴人主張兩造於民國82年 6月17日訂立約定書，約定上訴
    人為設立人之私立美堅中英文短期補習班（下稱美堅補習班
    ）交由被上訴人甲○○經營，但所衍生之一切稅金罰鍰應由
    被上訴人甲○○負責。詎82年度該補習班短報費用支出，致
    增加補習班收益，因上訴人為補習班登記之負責人，故遭國
    稅局核定82年度綜合所得稅應補稅額236萬3992元，另加計
    行政救濟利息74萬1888元，尚有滯納金及滯納金利息等，嗣
    經移送強制執行，上訴人已於92年間繳納97萬0728元，上訴
    人提起行政救濟，已遭台北高等法院駁回，上訴人於93年12
    月21日再繳納258萬3250元（合計355萬3978元），此乃因被
    上訴人未履行上開約定，致上訴人遭受之損害，上訴人自得
    依約請求被上訴人賠償，爰請求被上訴人給付355萬3978元
    ，及其中97萬0728元自起訴狀繕本送達翌（即92年 4月13日
    ）起，其餘258萬3250元自94年2月21日準備書狀送達翌日起
    ，均至清償日止，按年息百分之五計算之利息。
    被上訴人對兩造簽立上開約定書，及上訴人82年度綜合所得
    稅經國稅局核定短報美堅補習班所得，遭國稅局補稅、罰款
    ，上訴人因而於92年間繳納97萬0728元，另於93年12月21日
    再繳納258萬3250元等情不爭執，惟辯以兩造簽訂之約定書
    違反當時有效施行之「短期補習班設立及管理規則」第47條
    規定，該契約應為無效，從而上訴人請求被上訴人履行契約
    之約定，為無理由等語。
    （原審為上訴人敗訴之判決，上訴人提起上訴，並為聲明之
    擴張。）
三、上訴人主張兩造於民國82年 6月17日訂立約定書，約定上訴
    人為設立人之美堅補習班所有權及經營權永久讓與被上訴人
    甲○○，被上訴人信託以上訴人名義登記為上開補習班負責
    人。上訴人如有因被上訴人經營該補習班所產生之稅金或罰
    鍰等皆由被上訴人負擔。上訴人82年度綜合所得稅結算申報
    ，經財政部台北市國稅局核定其漏報源自美堅補習班其他所
    得，加計該筆所得後，核定綜合所得稅應補稅額236萬3992
    元，另加計行政救濟利息74萬1888元，尚有滯納金、滯納利
    息，嗣經移送強制執行，上訴人因而於92年間繳納97萬0728
    元，於93年12月21日再繳納258萬3250元等情，有上訴人提
    出之約定書、匯出匯款回條、繳款書、台北高等行政法院91
    年11月13日90年度訴字第6387號判決及財政部台北市國稅局
    大安分局93年 3月22日財北國稅大安綜所字第0930203816號
    函可稽（見原審卷第10頁、14、15、284頁，本院卷第92-10
    2頁），且為被上訴人所不爭執，堪認為真正。
四、上訴人主張被上訴人未履行上開約定，致上訴人給付上開稅
    款等，上訴人自得依約請求被上訴人賠償。被上訴人則抗辯
    兩造簽訂之約定書違反當時有效施行之「短期補習班設立及
    管理規則」第47條規定，是以該契約無效等語。經查：
(一)、按法律行為，違反強制執行或禁止之規定者，無效。但其規
    定並不以之為無效者，不在此限，民法第71條固定有明文。
(二)、查依補習教育法（88年 6月16日總統令將其名稱修正為「補
    習及進修教育法」並修正全文28條條文）第10條第 4款規定
    訂定之「短期補習班設立及管理規則」（已於88年 7月28日
    廢止）第九章「監督」第47條規定「『補習班立案證書』不
    得讓售、贈與、出租、典質。如無法繼續辦理時，其設立人
    或董事會應報請直轄市主管教育行政機關或縣（市）政府核
    准撤銷立案。」，第51條第 6款規定「違反第47條規定者，
    直轄市主管教育行政機關或縣（市）政府應撤銷其立案。」
    ，是堪認第上開第47條禁止讓售補習班立案證書之規定乃取
    締規定，非效力規定。違反者主管機關得撤銷其立案許可，
    尚不致使當事人本於私法自治所為之法律行為歸於無效，並
    無民法第71條之適用。
(三)、本件兩造約定內容為「上訴人將美堅補習班所有權及經營權
    永久讓與被上訴人甲○○」，並非將「補習班立案證書」讓
    售與被上訴人，是兩造上述約定已難認違反「短期補習班設
    立及管理規則」第47條規定，縱認有違反，依上所述，亦係
    主管機關得依管理規則第51條第 6款規定予以撤銷其立案，
    至兩造訂立之系爭約定書並不因而歸於無效。
五、綜上所述，上訴人主張為可採，被上訴人抗辯為無可取。從
    而，上訴人本於兩造約定，於原審請求被上訴人給付97萬07
    28元及自起訴狀繕本送達翌日（即92年 4月13日）起至清償
    日止按年息百分之五計算之利息，上訴人於本院擴張聲明，
    請求被上訴人再給付258萬3250元及自94年3月3日（按：上
    訴人請求自準備書狀送達翌日起算，惟準備書狀係由上訴人
    自行送達被上訴人，本院無從知悉其送達日，而被上訴人至
    遲於本院94年3月2日準備期日知悉上訴人擴張聲明）起之遲
    延利息，均有理由，應予准許。原審為上訴人敗訴之判決，
    尚有未洽。上訴意旨指摘原判決不當，求予廢棄改判，為有
    理由。爰由本院予以廢棄改判，如主文第 2項所示。又兩造
    均陳明願供擔保宣告准免假執行，經核均無不合，爰分別酌
    定相當擔保金額准許之。
六、本件事證已明，兩造其餘攻擊防禦方法，經核與本判決之結
    果不生影響，爰不一一論述。
七、據上論結，本件上訴為有理由，依民事訴訟法第450條、第7
    8條、第463條、第390條第2項、第392條，判決如主文。
中　　華　　民　　國　　94　　年　　4 　　月　　26　　日
                  民事第九庭    審判長法　官  吳景源
　　　　　　　　　　　      　　　　　法　官  連正義
              　　　　      　　　　　法　官  滕允潔
正本係照原本作成。
如不服本判決，應於收受送達後20日內向本院提出上訴書狀，其
未表明上訴理由者，應於提出上訴後20日內向本院補提理由書狀
（均須按他造當事人之人數附繕本）上訴時應提出委任律師或具
有律師資格之人之委任狀；委任有律師資格者，另應附具律師資
格證書及釋明委任人與受任人有民事訴訟法第466條之一第一項
但書或第二項（詳附註）所定關係之釋明文書影本。
中　　華　　民　　國　　94　　年　　4 　　月　　27　　日
　　　　　　　　　　　　　　　　　　　書記官  黃麗玲
附註：
民事訴訟法第四百六十六條之一（第一項、第二項）：
對於第二審判決上訴，上訴人應委任律師為訴訟代理人。但上訴
人或其他法定代理人具有律師資格者，不在此限。
上訴人之配偶、三親等內之血親、二親等內之姻親，或上訴人為
法人、中央或地方機關時，其所屬專任人員具有律師資格並經法
院認為適當者，亦得為第三審訴訟代理人。
